臺灣桃園地方法院刑事判決　 　　　　 95年度交簡上字第12號
上　訴　人　臺灣桃園地方法院檢察署檢察官
被　　　告　甲○○
上列上訴人因被告過失傷害案件，不服本院中華民國94年11月30
日94年度壢交簡字第184 號第一審簡易判決（聲請簡易判決處刑
案號：94年度調偵字第35號），提起上訴，本院管轄第二審之合
議庭判決如下：
    主  文
原判決撤銷。
甲○○因過失傷害人，處拘役肆拾伍日，如易科罰金，以銀元
佰元（即新臺幣玖佰元）折算壹日。
    事  實
一、甲○○於民國93年3 月29日上午11時許，駕駛車牌車號Z6-9
    022 號自用小客車，沿桃園縣平鎮市○○路115 巷由東往西
    方向行駛，於同日上午11時20分許，行經南豐路115 巷10弄
    11號前左轉進入南豐路93巷10弄後，本應注意車前狀況，並
    隨時採取必要之安全措施，而依當時情形天候晴、日間自然
    光線、路面乾燥、無缺陷、無障礙物、視距良好等情，亦無
    不能注意之情事，竟疏未注意及此，而於南豐路93 巷10弄4
    號前，其所駕駛之上開自用小客車左前保險桿不慎撞及適時
    行經該處之行人乙○○○右側身體，乙○○○因而受有右側
    脛骨骨折之傷害。甲○○肇事後，將乙○○○送至壢新醫院
    就診，並於翌日即93年3 月30日，於有偵查犯罪權限之機關
    尚未發覺犯罪前，與乙○○○之長子同至桃園縣警察局平鎮
    分局平鎮派出所向受理報案之員警陳敏雄自首其為肇事者，
    嗣並接受裁判。
二、案經被害人乙○○○訴由桃園縣政府警察局平鎮分局報告臺
    灣桃園地方法院檢察署檢察官偵查後聲請簡易判決處刑。
    理  由
一、訊據被告甲○○固坦承於上揭時、地因駕車過失撞及告訴人
    ，惟辯稱：告訴人案發當時橫越馬路亦有過失云云。惟查：
    上揭犯罪事實，業據被告甲○○於警詢、偵查及本院審理時
    供承在卷，核與證人即告訴人乙○○○於警詢中及本院審理
    時證述之情節相符，並有道路交通事故調查報告表（一）、
    （二）、道路交通事故現場圖、現場照片、乙○○○壢新醫
    院93年5 月27日甲種診斷證明書等件在卷可稽，足認被告前
    開任意性自白與事實相符，應堪採信。而被告於警偵訊均未
    稱告訴人橫越馬路，而告訴人於本院作證時亦稱伊當時係從
    位於路旁之家中出發，沿著道路直線行走欲前往公園，並未
    橫越馬路等語，是並無證據足資證明告訴人有橫越馬路之情
    事。被告上開所辯，尚無足採。又本件車禍事故發生於93年
    3 月29日上午11時20分許，依卷附道路交通事故調查報告表
    （一）、道路交通事故現場圖顯示，案發當時天候晴、日間
    自然光、柏油路面無缺陷、視距良好等情狀，並無不能注意
    之情事，被告竟疏未注意車前狀況，終致肇事，是被告之行
    為自有過失明確。又告訴人乙○○○因上開車禍事故受有右
    側脛骨骨折之傷害，此有壢新醫院出具之甲種診斷證明書1
    紙在卷可按，倘被告曾確實注意車前狀況，當可避免此次車
    禍事故之發生，是本件告訴人所受上述傷害，與被告過失行
    為顯有相當因果關係。至告訴人雖稱於本次車禍中除有上開
    傷害外，尚受有第12胸椎壓迫性骨折之傷害，並提出壢新醫
    院93年10月27日甲種診斷證明書1 紙為憑，惟查：告訴人曾
    於本院審理中結證稱「（檢察官問：該次車禍有被被告撞到
    什麼部位？）當天我的腳骨折，之後腰椎有不舒服」、「（
    檢察官問：妳跌倒時，身體的那個部位有去撞到？）被告是
    撞到我的身體右側」、「（檢察官問：妳何時開始覺得胸部
    會痛？）胸部是不怎麼樣覺得會痛，但是我被車子撞到之後
    ，心情不好，而且心臟會碰碰跳」（見本院95年度交簡上字
    第12號卷第110 頁），是就告訴人上開證述內容以觀，告訴
    人於本件車禍發生當時，並未察覺有何胸部疼痛之情形。且
    依告訴人所出具之壢新醫院93年5 月27日、93年10月27日甲
    種診斷證明書所載，告訴人於93年3 月29日因右側脛骨骨折
    急診住院，於93年3 月29日接受手術鋼釘固定治療，於93年
    4 月5 日出院後，陸續於93年4 月12日、93年5 月10日、93
    年6 月28日、93年10月4 日、93年10月11日門診複診檢查，
    而另於93年10月12日因第12胸椎壓迫性骨折第2 次住院，並
    於93年10月19日出院。揆諸上開診斷證明書所示，告訴人於
    93年3 月29日車禍當天就診，顯然僅診斷出其有右側脛骨骨
    折之傷害，而未有關於第12胸椎壓迫性骨折之記載。是本件
    告訴人所稱第12胸椎壓迫性骨折之傷害，是否確係本件93年
    3 月29日之車禍事故造成，已有疑義。再經本院就告訴人所
    稱第12胸椎壓迫性骨折與右側脛骨骨折是否同時發生一情函
    詢壢新醫院，該院函覆略以：「病人因年紀大、無法有效溝
    通，是由其家屬代主訴其為自中華民國九十三年三月二十九
    日受傷後即斷斷續續有背痛情況，但察其中華民國九十三年
    三月二十九日住院時並無明顯主訴背痛情況，但同年十月四
    日之胸腰椎之Ｘ光片第十二胸椎壓迫性骨折，且非為急性骨
    折，是故無法判斷其骨折與（誤打為是否）右脛骨折是否同
    一次發生。」，此有該院出具之96年1 月19日壢新醫字第20
    07010022號函在卷足稽，是告訴人於93年3 月29日就診時並
    未陳稱有背痛情形，且遲至與本件案發時間已相隔約半年後
    之93年10月4 日所拍攝之胸腰椎X 光片始顯示有第12胸椎壓
    迫性骨折之情形，而該次骨折情形既無從判斷與右側脛骨骨
    折是否同時造成，則揆諸上揭事證，應僅足認定被告於本件
    車禍事故中造成告訴人右側脛骨骨折之傷害，至是告訴人之
    第12胸椎壓迫性骨折之傷害是否確係本件車禍事故所造成，
    尚難驟認，附此敘明。綜上，本件事證已經明確，被告過失
    傷害犯行洵堪認定，應予依法論罪科刑。
二、本件被告行為後，刑法及刑法施行法部分條文業經修正公布
    ，並均於95年7 月1 日施行。按修正後刑法第2 條第1 項之
    規定：「行為後法律有變更者，適用行為時之法律。但行為
    後之法律有利於行為人者，適用最有利於行為人之法律」，
    係規範行為後法律變更所生新舊法比較適用之準據法，於新
    法施行後，應適用新法第2 條第1 項之規定，為「從舊從輕
    」之比較；比較時應就罪刑有關之共犯、未遂犯、想像競合
    犯、牽連犯、連續犯、結合犯，以及累犯加重、自首減輕暨
    其他法定加減原因（如身分加減）與加減例等一切情形，綜
    其全部罪刑之結果而為比較（最高法院95年度第8 次刑事庭
    會議決議參照）。又如涉及裁量權行使者，須於裁量行使時
    ，方有比較適用問題，如易科罰金、易服勞役、緩刑及保安
    處分之宣告等。故前述一般綜合罪刑之結果而為比較，以決
    定罪刑之適用時，不就易科罰金等列為比較，必須已決定為
    緩刑、保安處分之宣告，所處之刑得易科罰金或易服勞役時
    ，始就各該緩刑等部分決定其適用標準，此部分得予割裂適
    用，是為例外。至行為後刑法條文經修正，惟無有利、不利
    情形，即無比較適用之問題，應依一般法律適用原則，適用
    裁判時法（最高法院95年度第21次刑事庭會議決議參照）。
    另刑法施行法第1 條之1 施行後，罰金刑貨幣單位雖有「銀
    元」、「新臺幣」之差異，惟適用結果之罰金額度則無二致
    ，就罰金法定刑提高之「刑罰權規範內容」並無利或不利變
    更，自不生新舊法之比較問題，應適用具特別法及準據法之
    刑法施行法第1 條之1 規定（臺灣高等法院暨所屬法院95年
    度法律座談會刑事類提案第16號參照）。經查：被告行為時
    之刑法第33條第5 款原規定「主刑之種類如左：五、罰金：
    一元以上。」嗣刑法第33條第5 款修正為：「主刑之種類如
    下：五、罰金：新臺幣一千元以上，以百元計算之。」是依
    修正後之法律，所得科處之罰金刑最低為新臺幣1,000 元，
    而依被告行為時之刑罰法律，即修正前刑法第33條第5 款規
    定罰金最低額1 元計算，罰金刑最低額為銀元1 元，換算為
    新臺幣最低額僅為新臺幣3 元。另刑法第62條自首之規定，
    修正前刑法第62條前段係規定「減輕其刑」，修正後刑法第
    62條前段則規定「得減輕其刑」。綜合比較前述新、舊法之
    結果，修正後規定並未較有利於行為人，是應依修正後刑法
    第2 條第1 項前段規定，適用行為時（即修正前）之法律。
    另刑法第33條第4 款拘役刑最高度部分雖亦有修正，惟對被
    告無有利、不利情形，應逕適用裁判時（即修正後）之法律
    。
三、又被告行為後，法律有變更者，依修正前刑法第2 條第1 項
    規定，以適用裁判時法為原則，如行為時法有利於行為人，
    則例外適用行為時法; 依修正後刑法第2 條第1 項規定，以
    適用行為時法為原則，惟如裁判時法有利於行為人，則例外
    的適用裁判時法。以往實務見解，認原判決未及比較適用新
    舊法，上訴後，雖比較結果以舊法有利於行為人，而原判決
    別無其他撤銷事由，仍應由本院以此為由撤銷改判。惟修正
    後之規定係以適用行為時法為原則，因此原判決雖未及比較
    適用，然上訴本院後，經比較新舊法，行為後之法律並非較
    有利於行為人，仍應適用行為時法，則原判決適用行為時法
    即無不當，自不構成撤銷之事由。是本件被告行為後，法律
    雖有變更，原審未及比較，尚不構成撤銷之理由，先予敘明
    。
四、核被告所為，係犯刑法第284 條第1 項前段過失傷害罪。被
    告於肇事後翌日即94年3 月30日，於有偵查犯罪權限之機關
    尚未發覺犯罪前，與乙○○○之長子同至桃園縣警察局平鎮
    分局平鎮派出所向受理報案之員警陳敏雄自首為肇事自小客
    車駕駛人，嗣並接受裁判等情，業據被告於本院審理時供述
    明確，復有桃園縣警察局受理各類案件紀錄表1 紙附卷可參
    （見臺灣桃園地方法院檢察署93年度偵字第12284 號偵查卷
    宗第23頁），符合自首之規定，應依修正前刑法第62條前段
    之規定，減輕其刑。原審對被告予以論罪科刑固非無見，惟
    查：本件被告於肇事後於翌日即94年3 月30日，於有偵查犯
    罪權限之機關未發覺犯罪前，即與乙○○○之長子同至桃園
    縣警察局平鎮分局平鎮派出所向受理報案之員警陳敏雄自首
    其為肇事自小客車駕駛人，嗣並接受裁判一情，業如上述，
    原判決未依自首之規定，減輕其刑，尚有未洽。檢察官上訴
    意旨認告訴人除受有右側脛骨骨折之傷害外，尚受有第12胸
    椎壓迫性骨折之傷害，且被告於案發後迄今，未與告訴人達
    成和解，且告訴人因本件車禍受有上開傷害，而整日臥病在
    床，常需他人照料，是原審僅判處拘役50日，確屬太輕等語
    ，雖無理由，惟原判決既有上開可議之處，自屬無可維持，
    應予撤銷改判。爰審酌告訴人因本件車禍事故所受傷害情節
    、被告犯後坦承犯行之犯後態度，惟未與告訴人達成和解，
    並考量被告之素行及智識程度等一切情狀，量處如主文第2
    項所示之刑。又被告行為後，關於易科罰金之折算標準，修
    正前刑法第41條第1 項前段規定：「犯最重本刑為5 年以下
    有期徒刑以下之刑之罪，而受6 個月以下有期徒刑或拘役之
    宣告，因身體、教育、職業、家庭之關係或其他正當事由，
    執行顯有困難者，得以1 元以上3 元以下折算1 日，易科罰
    金。」又被告行為時之易科罰金折算標準，修正前罰金罰鍰
    提高標準條例第2 條前段（現已刪除）規定，就其原定數額
    提高為100 倍折算1 日，則本件被告行為時之易科罰金折算
    標準，應以銀元300 元折算1 日，經折算為新臺幣後，應以
    新臺幣900 元折算為1 日；修正後刑法第41條第1 項前段則
    規定：「犯最重本刑為5 年以下有期徒刑以下之刑之罪，而
    受6 個月以下有期徒刑或拘役之宣告者，得以新臺幣1,000
    元、2,000 元或3,000 元折算1 日，易科罰金。」比較易科
    罰金之折算標準，以行為時法較有利於被告，則應依修正後
    刑法第2 條第1 項前段規定，適用行為時（即修正前）之法
    律，適用修正前刑法第41條第1 項前段、修正前罰金罰鍰提
    高標準條例第2 條之規定，諭知其易科罰金之折算標準。
據上論斷，應依刑事訴訟法第455 條之1 第3 項、第369 條第1
項、第364 條、第299 條第1 項前段，修正後刑法第2 條第1 項
前段、刑法第284 條第1 項前段、修正前刑法第62條前段、第41
條第1 項前段，刑法施行法第1 條之1 第1 項、第2 項前段，修
正前罰金罰鍰提高標準條例第2 條，判決如主文。
本案經檢察官薛植和到庭執行職務。
中　　華　　民　　國　　 96  　年　　3 　 月　　26　　日
                  刑事第二庭審判長法　官  徐  培  元
                                  法  官  尹      良
                                  法  官  林  蕙  芳
以上正本證明與原本無異。
不得上訴。
　　　　　    　　　　　　　　　　書記官　戴  育  萍
中　　華　　民　　國　　96　　年　　3 　　月　　27　　日
